【裁判字號】    89,交易,37
【裁判日期】    890518
【裁判案由】    公共危險
【裁判全文】
臺灣士林地方法院刑事判決                          八十九年度交易字第三七號
    公訴人  臺灣士林地方法院檢察署檢察官
    被  告  丙○○
右列被告因公共危險等案件，經檢察官提起公訴（八十八年度偵字第一○六七九號）
，本院判決如左：
    主  文
丙○○無罪。
    理  由
一、公訴意旨略以：丙○○係鐵路管理局台北縣汐止市○○里○○道看柵工，係從事
    柵欄上下，維持平交道往來車輛安全業務之人。於民國八十八年十月十六日上午
    一時許，戊○○駕駛四二○四次維修車，因維修完畢自汐止返回南港站。因維修
    車在平交道附近停置過久，警報器及柵欄放下影響深夜安寧及車輛往來，丙○○
    即將控制開關置於手動位置。其應注意控制器置於手動位置即應目視維修車之動
    向與維修車司機保持聯絡，竟未注意，於一時十七分許，戊○○啟動維修車路經
    橫科里平交道，因柵欄未及時放下阻隔，致生維修車撞擊來往由乙○○所駛ＪＣ
    －五六○一號自用小客車產生往來之危險（內載乘客丁○○、己○○），使何某
    三人分別受傷（過失傷害部分未經告訴），因認被告涉有刑法第一百八十四條第
    四項之業務過失妨害舟船及航空機行駛安全罪嫌云云。
二、按犯罪事實應依證據認定之，無證據不得推定其犯罪事實；又不能證明被告犯罪
    者，應諭知無罪之判決，刑事訴訟法第一百五十四條、第三百零一條第一項分別
    定有明文，公訴人認被告丙○○涉有刑法第一百八十四條第四項之公共危險犯行
    ，係以被告之供述，證人即四二○二次維修車駕駛戊○○及鐵路管理局台北運務
    段副站長甲○○之證詞、卷附之刑案現場平面圖、台灣鐵路管理局平交道事故會
    勘記錄表、事故現場照片十二幀等為其所憑之論據。訊據被告丙○○堅決否認涉
    有上開罪嫌，辯稱：當時雨很大，視距不到四十公尺，等他們回來時要放柵欄已
    經來不及了，且他們也未通知伊，案發後上面也有指示，前種狀況應立即停車；
    以前維修車進入維修區會通過一個號誌，回去的指示燈會亮，但此次該維修車未
    通過該號誌，指示燈一直未亮，伊不知道維修車何時要回去等語。查刑法第一百
    八十四條第四項之法益在保護公眾往來交通之安全，而非保護私人財產法益。
    行為客體為供水、陸、空公眾運輸之舟、車、航空機等交通工具，火車、電車雖
    屬例示規定，適用時仍應以供水、陸、空公眾運輸之用為要件，如非供公眾運輸
    之用火車、電車，非不特定多數人安全之所繫，即與本罪之要件不合（最高法院
    四十九年台上字一二二三號、五十二年台上字一九三五號、五十五年台非五八號
    判例意旨參照）。經查，本件發生事故之車輛為電力維修車及自用小客車，除據
    被告丙○○供承在卷外，並經證人戊○○、被害人乙○○、丁○○、己○○指訴
    明確，復有刑案現場平面圖、台灣鐵路管理局平交道事故會勘記錄表、車籍作業
    系統查詢認可資料、事故現場照片等在卷可按，此等車輛或係供電力維修或係供
    個人使用，皆非供公眾運輸之火車或車輛，核與刑法第一百八十四條第四項之構
    成要件有間，是縱被告對於上開車禍發生有業務上之過失，然尚難以該罪相繩，
    此外，又查無其他積極之證據足以證明被告涉有上開罪嫌，其犯罪不能證明，爰
    為被告無罪之諭知。
三、台灣士林地方法院檢察署八十九年度他字第二二四號併案部分，略以被告上開行
    為，另犯刑法第二百八十四條第二項之業務過失傷害罪嫌，認該罪與本案具有裁
    判上一罪之牽連犯關係因請併案審理，惟本案業經無罪判決，已如前述，與併案
    部分即無裁判上一罪之關係，本院無從併案審理，應退回由檢察官另為偵辦。
據上論斷，應依刑事訴訟法第三百零一條第一項判決如主文。
本案經檢察官徐文豪到庭執行職務
中      華      民      國      八十九      年      五    月    十八    日
                            臺灣士林地方法院刑事第二庭
                                法  官  楊  迺  伶
右正本證明與原本無異。
如不服本判決，應於判決送達後十日內，向本院提出上訴狀。
                                書記官  趙  彩  彤
中      華      民      國      八十九      年      五    月    十九    日


司法院資訊處製作；財團法人民間司法改革基金會備份。
